【裁判字號】    98,交聲,531
【裁判日期】    980331
【裁判案由】    聲明異議
【裁判全文】
臺灣高雄地方法院交通事件裁定         98年度交聲字第531號
原處分機關  交通部公路總局高雄區監理所
異  議  人  甲○○
上列受處分人因違反道路交通管理處罰條例案件，對於交通部公
路總局高雄區監理所民國98年2 月20日所為之處分（高監營裁字
裁80-NO0000000 號），聲明異議，本院裁定如下：
    主  文
原處分關於甲○○酒精濃度超過規定標準，吊扣駕駛執照拾貳個
月部分之處分撤銷。
上開撤銷部分，甲○○不罰。
    理  由
一、原處分機關略以：異議人即受處分人甲○○前於民國98年2
    月12日16時20分許，領有大貨車駕駛執照，卻騎乘車牌號碼
    XKW-396 號重型機車，行經高雄縣林園鄉○○街，因有機車
    駕駛人酒精濃度超過規定標準（每公升0.25～0.4 毫克）之
    違規事實，遭員警製單舉發，爰依違反道路交通管理處罰條
    例第35條第1 項第1 款、第22條第1 項第4 款，道路交通管
    理事件統一裁罰基準及處理細則之規定，分別裁處罰鍰新臺
    幣（以下同）1 萬5000元、1800元，吊扣駕駛執照12個月，
    並施以道安講習之處分在案。
二、異議意旨則以：異議人騎乘上開機車因酒後駕車遭員警取締
    ，但因無機車駕照，以致原處分機關吊扣其所持有之職業大
    貨車駕照，但如此將影響異議人生計，爰聲明異議請求撤銷
    此部分處分。
三、按汽車駕駛人，駕駛汽車經測試檢定有酒精濃度超過規定標
    準者，處1 萬5000元以上6 萬元以下罰鍰，並當場移置保管
    該汽車及吊扣其駕駛執照1 年；領有大貨車駕駛執照，駕駛
    重型機器腳踏車者，處1800元以上3600元以下罰鍰，並禁止
    其駕駛；汽車駕駛人違反本條例規定，應受吊扣駕駛執照處
    分，於汽車駕駛人係無駕駛執照駕車者，在所規定最長吊扣
    期間內，不得考領駕駛執照；又汽車駕駛人，因違反本條例
    及道路交通安全規則之規定，受吊銷駕駛執照處分時，吊銷
    其持有各級車類之駕駛執照，道路交通管理處罰條例第35條
    第1 項第1 款、第22條第1 項第4 款、第67條第6 項及第68
    條分別定有明文。經查：
  (一)本件異議人於前揭時、地，酒後酒精濃度超過規定標準而騎
    乘上開重型機車之違規事實，此有交通部公路總局高雄區監
    理所高監營裁字裁80-NO0000000號違反道路交通管理事件裁
    決書在卷可稽，復為異議人所自承，是其確有前揭交通違規
    之行為，應堪認定。另異議人僅持有職業大貨車駕駛執照，
    並未考領有重型機車駕駛執照，卻於前開時地駕駛重型機車
    之事實，亦為異議人所自承及卷附汽車駕照基本資料1 紙可
    憑，亦堪認定。
  (二)道路交通管理處罰條例第68條前於94年12月14日修正公布、
    自95年3 月1 日施行，本件裁決係於97年7 月17日所為，自
    應依修正後道路交通管理處罰條例第68條憑為裁處依據，合
    先敘明。觀諸修正後第68條乃規定「汽車駕駛人，因違反本
    條例及道路交通安全規則之規定，受吊銷駕駛執照處分時，
    吊銷其持有各級車類之駕駛執照」（與修正前比較係刪除「
    或吊扣」），修正原因實乃慮及舊法將違規駕駛人所持有各
    級車類駕駛執照一併吊扣或吊銷失之過酷，影響人民工作及
    生活甚鉅，故依修正後規定受吊扣駕駛執照處分時，即不再
    吊扣其持有各級車類之駕駛執照，僅於受吊銷駕駛執照處分
    時，始行吊銷其持有各級車類之駕駛執照。另依行政程序法
    第7 條第3 款規定，行政行為採取之方法所造成之損害不得
    與欲達成目的之利益顯失均衡，倘異議人並無機車駕照可供
    吊扣時，吊扣其汽車駕駛駕照以代之、雖可達成限制駕駛人
    繼續駕駛機車類行駛之目的，惟勢將同時造成限制駕駛人繼
    續駕駛該級其他自用小型車等車類行駛之結果，此舉造成之
    損害業與所欲達成目的之利益顯然失衡。況道路交通管理處
    罰條例第68條既將「吊扣」各級車類之規定予以刪除，裁決
    機關當未可再逕行處分吊扣其他車種之汽車駕駛執照，其理
    自明。職是，本件異議人於前述違規之際所騎乘者既為重型
    機車，故依法所受處分內容應為限制其騎乘重型機車之權利
    ，原處分機關未見及此，逕予吊扣異議人所持有之職業大貨
    車駕駛執照，此舉顯然不當剝奪異議人駕駛汽車之權利，對
    異議人權益侵害甚鉅，且有違現行道路交通管理處罰條例第
    68 條 之規定。
  (三)又違反道路交通管理事件裁決書處罰主文欄，吊扣汽車牌照
    或駕駛執照處分，應記明應受吊扣之汽車牌照或駕駛執照名
    稱、號碼及吊扣期間，違反道路交通管理事件統一裁罰基準
    及處理細則第43條第2 項第3 款定有明文，而本件裁決書於
    處罰主文欄僅記載「吊扣汽車駕駛執照12個月」等字樣，並
    未記明應受吊扣之駕駛執照名稱，顯與上開細則規定不符。
四、綜上所述，異議人既係駕駛重型機車違反道路交通管理處罰
    條例第35條第1 項第1 款之規定，依法即僅能吊扣其重型機
    車駕駛執照，並無得吊扣異議人持有他級駕駛執照之依據。
    是本件異議為有理由，應由本院將原處分予以撤銷，就關於
    裁處吊扣異議人駕駛執照部分為不罰之諭知。
據上論斷，應依道路交通案件處理辦法第20條前段，裁定如主文
。
中    華    民    國    98    年    3     月    31    日
                  交通法庭    法  官  陳思睿
以上正本證明與原本無異。
如不服本裁定，應於收受送達後5 日內向本院提出抗告狀（應附
繕本）。
中    華    民    國    98    年    3     月    31    日
                              書記官  何慧娟


司法院資訊處製作；財團法人民間司法改革基金會備份。
